【裁判字號】    98,消債更,242
【裁判日期】    980603
【裁判案由】    更生事件
【裁判全文】
臺灣臺中地方法院民事裁定           98年度消債更字第242號
聲  請  人  戊○○
                        巷28.
代  理  人  丙○○
債  權  人  國泰世華商業銀行股份有限公司
                      統一編號.
法定代理人  丁○○
債  權  人  台北富邦商業銀行股份有限公司
                      統一編號.
法定代理人  甲○○
債  權  人  兆豐國際商業銀行股份有限公司
                      統一編號.
法定代理人  己○○
債  權  人  美商花旗銀行股份有限公司
                      統一編號.
法定代理人  乙○○
上列當事人因消費者債務清理事件聲請更生，本院裁定如下：
    主  文
聲請駁回。
聲請費用由聲請人負擔。
    理  由
一、按債務人與金融機構協商成立者，不得聲請更生或清算，但
    因不可歸責於己之事由，致履行顯有重大困難者，不在此限
    ；本條例施行前，債務人依金融主管機關協調成立之中華民
    國銀行公會會員辦理消費金融案件無擔保債務協商機制與金
    融機構成立之協商，準用前項之規定，消費者債務清理條例
    第一百五十一條第五項、第六項分別定有明文。又聲請更生
    或清算不合程式或不備其他要件者，法院應以裁定駁回之，
    但其情形可以補正者，法院應定期間先命補正，復為同條例
    第八條所明定。
二、查本件債務人於本法實行前曾與銀行成立協商，每月繳款新
    台幣二萬二千餘元，但因無法清償以致毀諾，爰依法聲請更
    生等語，業據提出九十五年債務協商協議書為憑，足堪採信
    。另其主張毀諾係屬不可歸責一節，經查債務人雖因懷孕離
    職以致收入減少，然其金額僅短少八萬餘元，此有卷附財稅
    資料清單可資為憑，實難因此認定債務人毀諾係屬不可歸責
    。尤其債務人於九十六年間另行購買南山人壽保險，按商業
    保險費用並非生活必要支出，債務人既能購買人壽保險，自
    難主張其毀諾有何不可歸責之事由。
三、再經本院依職權向各金融機關債權人函查債務人消費明細紀
    錄顯示，債務人消費內容多為百貨消費（太平洋百貨豐原店
    ）、精品服飾（ＫＩＫＩ服飾、美芙容國際實業）及多筆預
    借現金等，其每月消費額度時有逾越薪資總額之情事，此有
    卷附債務人消費明細附卷可稽，上述消費性質均非生活必要
    之支出，而係奢侈、浪費之性質。債務人於本院訊問時亦稱
    其代未成年友人刷卡，藉此換取現金週轉使用等語。其以不
    當使用信用卡授信而過度負債，足見債務人毀諾原因應屬「
    可歸責」於債務人之原因，而與消費者債務清理條例第一百
    五十一條第五項之要件不符。
四、又債務人之消費內容既如前述，核與消費者債務清理條例第
    一百三十四條第四款所稱：「浪費、賭博或其他投機行為，
    致財產顯然減少或負擔過重之債務」等不免責事由相當。再
    經本院訊問各該債權人亦表明反對債務人之更生聲請，顯見
    本件縱令進入更生程序，亦將因其更生方案無法獲致債權人
    會議通過或法院認可而宣告清算，徒增程序勞費，毫無實益
    。是本件債務人聲請更生，既違背消費者債務清理條例第一
    百五十一條第五項之規定，且上開欠缺又屬無從補正，依上
    說明，自應駁回其更生之聲請，爰裁定如主文。
中    華    民    國    98    年     6     月    3    日
                            民事庭法官  張升星
上為正本係照原本作成
如不服本裁定，應於裁定送達後10日內，以書狀向本院提出抗告
，並繳納抗告費新臺幣1千元
中    華    民    國    98    年     6     月    3    日
                            書  記  官  潘淑麗


司法院資訊處製作；財團法人民間司法改革基金會備份。
